【裁判字號】    89,上訴,175
【裁判日期】    900406
【裁判案由】    重傷害等
【裁判全文】
臺灣高等法院花蓮分院刑事判決            八十九年度上訴字第一七五號
    上   訴   人  臺灣花蓮地方法院檢察署檢察官
    上訴人即被告  乙○○
    選 任辯護 人  許山木
右列上訴人等因被告重傷害案件，不服臺灣花蓮地方法院八十九年度訴緝字第九號中
華民國八十九年五月三十一日第一審判決( 起訴案號：臺灣花蓮地方法院檢察署八十
八年度偵字第二八六０、二九四九號 )，提起上訴，本院判決如左：
    主  文
原判決撤銷。
乙○○共同使人受重傷，處有期徒刑柒年。
扣案之鋼片壹支沒收。
    事  實
乙○○與魏明鼐（本院另案判處罪刑在案，現上訴中）係兄弟，曾有賭博、違反麻醉
藥品管理條例及竊等前科，仍不知自我檢束，因認甲○○尚積欠六合彩彩金未償還
，亟欲催討，適於八十八年七月廿日廿一時四十分許，魏明鼐在花蓮市○○路與林森
路口之大宇車行內發現甲○○，隨即電告乙○○、林坤鴻（曾有違反麻醉藥品管理條
例、槍砲彈藥刀械管制條例等前科，於八十八年四月廿九日獲准假釋，於八十八年十
一月廿日期滿）及陳明宗(以上兩人經本院判處重傷害罪刑確定)前往，乙○○向甲○
○討債未果，即由乙○○持其預藏在該車行內外形類似開山刀之鋼片（長約七十四公
分，寬約四公分半，厚約零點五公分，重約一公斤），魏明鼐、陳明宗、林坤鴻分持
鐵棍、椅子及徒手共同基於使人受重傷之故意圍毆甲○○，嗣由魏明鼐駕駛自用小客
車與乙○○等人將甲○○強押至花蓮縣吉安鄉七腳川溪堤防邊而剝奪甲○○之行動自
由，四人並持鐵棍及其他不明兇器，再行共同毆打甲○○，續將甲○○載至花蓮後火
車站停車場再行毆打，終致甲○○受有(1)頭部外傷、右顳部裂傷、多處瘀傷；(2)左臉
部瘀傷，左眼球破裂；(3)兩側上臂及手部多處瘀傷；(4)左大腿瘀傷；(5)右小腿撕裂傷
，因左眼球破裂併接受摘除手術而喪失左眼目視功能之重傷害，嗣經甲○○趁隙報警
，始由警循線查獲上情，並扣有乙○○供行兇用之鋼片乙支。
案經甲○○告訴及花蓮縣警察局花蓮分局報請台灣花蓮地方法院檢察署檢察官偵查起
訴。
    理  由
一、訊之上訴人即被告乙○○坦承經魏明鼐電話告知，於上開時地前往大宇車行，並
    於路旁撿拾鋼片乙支，惟否認有上開犯行，辯稱伊並未毆打被害人甲○○，且伊
    未駕車前往七腳川溪及花蓮後火車站停車場云云，選任辯護人為被告辯護稱被告
    乙○○只是嚇唬被害人，並無使人受重傷之故意，亦難認被害人甲○○之左眼確
    係乙○○所傷，縱在場之其他人有使被害人甲○○受重傷之故意，亦不能因此即
    令被告乙○○亦應負共同傷害之責等語。然查：
  (一)右揭事實業據被害人甲○○於警訊、原審偵審中及本院調查時指證甚詳，而被害
    人甲○○受有(1)頭部外傷、右顳部裂傷、多數瘀傷；(2)左臉部瘀傷、左眼球破裂
    ；(3)兩側上臂及手部多處瘀傷；(4)左大腿瘀傷；(5)右小腿撕裂傷，因左眼破裂於
    八十八年七月廿一日併接受眼球摘除手術而喪失左眼目視功能，亦有財團法人佛
    教慈濟綜合醫院診斷證明書二紙及照片十幀在卷可憑，復有扣案之鋼片乙片足據
    ，該鋼片經當庭勘驗重約一公斤，長約七十四公分，寬約四公分半，厚約零點五
    公分，係被告乙○○預藏於大宇車行內，亦經證人羅義松於本院審理魏明鼐等部
    分到庭供證屬實，有本院調閱之魏明鼐等重傷害一案全卷可憑。
  (二)同案被告魏明鼐分別於警訊及原審訊問時供陳在大宇車行前乙○○與被害人發生
    理論繼而打了起來（見八十八年七月二十七日警訊及原審八十八年訴字第二七七
    號影印卷內八十八年九月二十三日訊問筆錄），林坤鴻稱看到乙○○手持鋼片（
    見同上影印卷八十八年十二月十六日訊問筆錄），陳明宗稱乙○○持像開山刀之
    刀殺甲○○（見同上影印卷八十八年九月二十三日訊問筆錄）又被告乙○○於警
    訊時坦承伊在七腳川溪堤防邊有持鋼片毆打（八十八年七月二十一日警訊筆錄）
    共同被告陳明宗及林坤鴻亦於警訊及原審調查中供陳被告乙○○與魏明鼐及其等
    三人共同將被害人甲○○押上車；由魏明鼐駕車，四人把甲○○載到七川溪堤
    防，由被告持刀（指鋼片）、魏明鼐徒手，再毆打甲○○，另於七腳川溪堤防邊
    參與毆打甲○○後復於花蓮後火車站停車場再行毆打（見八十八年七月廿三日、
    八十八年七月廿六日、八十八年七月廿七日、八十八年七月廿九日警訊筆錄及原
    審同上影印卷八十八年九月廿三日、八十八年十二月十六日訊問筆錄），足見被
    告乙○○所辯伊未毆打被害人甲○○且未前往七腳川溪及花蓮後火車站停車場云
    云，核屬事後矯飾之詞，均無可採。被告聲請訊問證人丙○○以證明其未到七
    川溪一節，經本院按址傳拘該證人，均無法拘提到庭，惟該被告確有共同將被害
    人押往七川溪加以毆打，已如上述，該證人無從訊問，併此明。
  (三)被告乙○○於警局複訊時供承同案被告魏明鼐有打人（見警卷八十八年七月二十
    三日調查筆錄），同案被告陳明宗及林坤鴻亦供稱看到魏明鼐拿著棍子及徒手毆
    打甲○○（見原審同前影印卷八十八年九月二十三日、八十八年十二月十六日訊
    問筆錄），魏明鼐有強押被害人上車，並由其駕車；四人由魏明鼐開車把甲○○
    載到七腳川堤防，到七腳川溪後乙○○持刀、魏明鼐徒手再毆打等語（同上卷）
    ，足見被告魏明鼐所辯稱伊未毆打及傷害甲○○，僅因有人報警始將被害人載離
    現場，乙○○未一同前往七腳川溪堤防旁云云，委無可採。
  (四)同案被告陳明宗於警訊中即自承有毆打被害人之左眼（見八十八年七月二十九日
    調查筆錄），強押被害人上車至七腳川溪堤防邊，四人繼續毆打被害人（見原審
    同前影印卷八十八年七月二十三日調查筆錄），核與同案被告林坤鴻分別於警訊
    及原審調查中所供陳明宗用手打人及於七腳川堤防邊有繼續毆打被害人等情相符
    （見同上影印卷八十八年九月二十三日訊問筆錄及八十八年七月二十六日調查筆
    錄），另林坤鴻於警局初訊時已坦承有毆打被害人甲○○．．．魏明鼐指使渠等
    繼續毆打被害人等語（見警卷八十八年七月二十六日調查筆錄），同案被告魏明
    鼐、陳明宗均一致供稱林坤鴻有出手毆打被害人（見警卷八十八年七月二十三日
    、八十八年七月二十七日調查筆錄、偵查卷八十八年八月十七日訊問筆錄、原審
    同上影印卷八十八年九月二十三日訊問筆錄），陳明宗並供陳這二處（指七腳川
    溪堤防邊及花蓮後火車站停車場），伊等四人繼續毆打被害人（見警卷八十八年
    七月二十三日調查筆錄），又稱林坤鴻有強押被害人上車至七腳川溪堤防邊，後
    又至花蓮後火車站停車場等語（見同上原審影印卷八十八年九月二十三日訊問筆
    錄），益證本案係被告乙○○與魏明鼐、陳明宗及林坤鴻等人共同所為，辯護人
    所辯，亦無可採。
  綜上所述，被告前開之辯解，均係諉卸刑責之詞，不足採信。事證明確，被告犯行
  足以認定。
二、查人之眼部乃人體極為脆弱敏感之部位，應為被告所明知，如稍加外力重擊，即
    有喪失目視功能之可能，竟朝被害人之眼部毆打，致左眼球破裂併接受摘除手術
    而喪失左眼目視功能，足見被告等下手之重，其等具有重傷罪之犯意甚明。核被
    告乙○○所為，係犯刑法第二百七十八條使人受重傷罪及同法第三百零二條第一
    項妨害自由罪。按意思之聯絡，並不限於事前有所謀議，即僅於行為當時有共同
    犯意之聯絡者，亦屬之，且其表示之方法，亦不以明示謀議為必要，即相互間有
    默示之合致，亦無不可，被告乙○○與魏明鼐、陳明宗、林坤鴻於被害人甲○○
    被傷害時均在場，且均參與毆打，縱僅其中一人使被害人左眼失明，應就全部事
    實共同負責，即被告乙○○所為上開使人受重傷罪及妨害自由罪與魏明鼐、陳明
    宗、林坤鴻間具有犯意之聯絡及行為之分擔，均為共同正犯。又上開二罪間，有
    方法結果之牽連關係，為牽連犯，應從一重之使人重傷罪處斷。被告於大宇車行
    ，七腳川溪堤防旁及花蓮後火車站停車場等處，對被害人之毆打及妨害自由行為
    ，乃所犯重傷害及妨害自由罪之接續動作，屬單純之重傷及妨害自由一罪，尚無
    構成連續犯之可言，公訴人認係連續犯，尚有未洽，原審據以論科，固非無見。
    惟查被告等用以傷害被害人之鋼片，係被告乙○○所有，預藏於大宇車行內，該
    車行為賭場，本案發生亦在該車行內等情，亦據證人羅義松於本院審理共同被告
    魏明鼐等部分到庭結證甚詳（經調卷在案），原判決認定該鋼片係被告在路旁拾
    獲，即與事實不合。且被告等自事發迄今，仍未與被害人成立民事上和解，賠償
    損害，檢察官上訴意旨執此指摘原判決不當，為有理由，應將原判決撤銷改判。
    爰審酌被告乙○○曾有賭博、違反麻醉藥品管理條例及竊等前科，所犯違反麻
    醉藥品管理條例案件，經判處有期徒刑四月，於八十三年三月二十五日執行完畢
    ，甫滿五年即犯本案，另竊部分於八十八年五月二十九日繫屬原審審理，經原
    審於八十八年七月二十九日判處有期徒刑六月，有前案紀錄表乙份在卷可憑，仍
    不知自我警惕，竟於竊案審理中再犯本案，僅因細故即糾眾重傷及妨害被害人
    自由，犯後復多方矯飾，推辭卸責，惡性非輕，迄未與被害人達成民事和解等一
    切情狀，量處有期徒刑七年，以示懲儆。扣案之鋼片一支係被告所有，供犯罪所
    用之物，依法併予宣告沒收。
據上論斷：應依刑事訴訟法第三百六十九條第一項前段、第三百六十四條、第二百九
十九條第一項前段，刑法第二十八條、第二百七十八條第一項、第三百零二條第一項
、第五十五條、第三十八條第一項第三款，罰金罰鍰提高標準條例第一條前段判決如
主文。
本案經檢察官崔紀鎮到庭執行職務。
中      華      民      國      九十      年     四     月     六     日
                                    審判長法官  謝  志  揚
                                          法官  賴  淳  良
                                          法官  莊  謙  崇
右正本證明與原本無異。
如不服本判決，應於送達後十日內，向本院提出上訴狀。其未敘述理由者，並應於提
出上訴狀後十日內向本院補提理由狀(須附繕本)。
                                        書記官  林  明  智
中      華      民      國      九十      年     四     月     六     日


司法院資訊處製作；財團法人民間司法改革基金會備份。
